臺灣新北地方法院板橋簡易庭民事簡易判決
111年度板簡字第828號
原      告  江義憲  
法定代理人  江昆晏  
訴訟代理人  簡炎申律師
被      告  簡宏吉  

            簡佑丞  
共      同
訴訟代理人  陳羿蓁律師(法律扶助)
上列當事人間請求侵權行為損害賠償事件，原告提起刑事附帶民
事訴訟，經本院刑事庭裁定移送前來（本院110年度審交附民字
第548號），本院於民國111年7月11日言詞辯論終結，判決如下
：
    主      文
被告應連帶給付原告新臺幣壹佰陸拾壹萬參仟玖佰肆拾柒元，及
自民國一百一十年八月二十六日起至清償日止，按週年利率百分
之五計算之利息。
原告其餘之訴駁回。
本判決原告勝訴部分得假執行。但被告如以新臺幣壹佰陸拾壹萬
參仟玖佰肆拾柒元，為原告預供擔保，得免為假執行。
原告其餘假執行之聲請駁回。　
    事實及理由
一、原告主張：
  ㈠被告乙○○於民國109年7月5日6時34分許，在新北市○○區○○路0
    0巷00000號燈桿前，騎乘車牌號碼000-0000號普通重型機車
    起步時，本應注意騎乘機車時應適度轉動油門，避免機車起
    步時過速而無法操控，而依當時情形，並無不能注意之情事
    ，竟疏未注意，於騎乘前開機車起步時，轉動油門過速致機
    車失去控制，而快速往對向衝去並摔車滑行，適有原告（業
    經臺灣新北地方法院以109年度監宣字第1042號裁定受監護
    宣告）徒步行走於對向路旁，見之閃避不及，為被告乙○○所
    騎乘之上開機車所撞擊而倒地，並受有頭部外傷併雙側硬腦
    膜下出血之傷害，術後昏迷指數為E3-4M5V2，僅能臥床或坐
    輪椅，需鼻胃管使用，生活需完全仰賴他人照顧，為頑固性
    神經功能損傷後遺症，業已達重傷之程度。原告因前開事故
    受有下列損害：
　  ⒈醫療費用暨醫療耗材支出212,224元。
　  ⒉看護費用421,223元。
　　　原告因受有前開傷勢，於健安護理之家安養期間自109年9
      月至110年8月止看護費用、衛材及其他處置，共計421,22
      3元。
　  ⒊自110年8月起之預計看護費用2,732,832元。
　　　自110年8月起，至原告滿79歲止，原告尚有餘命9.63年，
      並依最近三個月平均看護費用每月28,385元，再依司法院
      霍夫曼計算法扣除期間利息，尚可請求2,732,832元。
　  ⒋精神慰撫金200萬元。
　　　原告因前開事故致身體全部失能、生活無法自理，必須住
      安養中心，原本美好幸福之生活，因一場車禍致使原告必
      須居住安養中心，難以享受天倫之樂，精神受有極大創傷
      及痛苦，故請求精神慰撫金200萬元。
    ⒌以上共計5,366,279元，扣除原告自行向被告所駕駛機車投
      保之泰安產物保險股份有限公司請領理賠金72,470元及1,
      671,280元後，尚餘3,622,529元。
　㈡又被告乙○○於事故發生時為未成年人，被告甲○○為其法定代
    理人，應與被告甲○○負連帶賠償責任。為此，爰依民法侵權
    行為之法律關係，請求被告連帶賠償損害等語，並聲明：⒈
    被告應給付原告3,622,529元，及自刑事附帶民事起訴狀送
    達被告翌日起至清償日止，按週年利率百分之5計算之利息
    。⒉願供擔保請准宣告假執行。
二、被告則以：對於過失傷害原告乙情不爭執，惟原告所請求之
    費用有諸多未洽之處，其中就醫療費用及醫療耗材費用，被
    告僅就195,462元不爭執，其餘部分則無單據，或所附發票
    之消費項目不明，或消費項目為日常生活必須之用品，並非
    因本次事故所增加之費用；就照護之家看護費用部分，應扣
    除膳食費之支出；就預計看護費用部分，依內政部統計109
    年國人之平均壽命為81.32歲，而原告於事故時已79.47歲，
    其餘命應為1.85年，並以扣除膳食費、代付款及其他項目之
    看護費支出計算每月看護費，再依霍夫曼計算法扣除中間利
    息，金額為539,752元；另原告所提出之精神慰撫金金額過
    高，被告實無力負擔等語，資為抗辯。並聲明：㈠原告之訴
    駁回。㈡願供擔保，請准宣告免為假執行
三、法院之判斷：
  ㈠原告主張被告於上開時、地騎乘前揭機車，本應注意騎乘機
    車時應適度轉動油門，避免機車起步時過速而無法操控，竟
    疏未注意，於起步時轉動油門過速致失去控制，而摔車滑行
    並撞擊適經過之原告，致原告受有前開傷勢等情，業據提出
    臺灣新北地方檢察署檢察官110年度偵字第2616號起訴書為
    證，另有本院110年度審交易字第671號刑事判決存卷可考，
    並經本院依職權向本件上開刑事案件偵審卷宗，核閱屬實，
    且為被告所不爭執，堪信原告此部分之主張為真。
  ㈡按因故意或過失，不法侵害他人之權利者，負損害賠償責任
    ；無行為能力人或限制行為能力人，不法侵害他人權利者，
    以行為時有識別能力為限，與其法定代理人連帶負損害賠償
    責任；不法侵害他人之身體或健康者，對於被害人因此喪失
    或減少勞動能力或增加生活上之需要時，應負損害賠償責任
    ；不法侵害他人之身體、健康，被害人雖非財產上之損害，
    亦得請求賠償相當之金額；民法第184條第1項前段、第187
    條、第193條第1項、第195條第1項前段分別定有明文。本件
    被告乙○○因不法侵害原告身體權之事實，業經認定於前；又
    被告乙○○為90年1月生，其為上揭侵權行為時，未滿20歲，
    為限制行為能力人，其行為當時顯具有識別能力，因父母離
    婚約定由父(即被告甲○○)行使負擔未成年子女權利義務，亦
    有其個人戶籍資料查詢結果在卷可查。是依前揭法條規定，
    本件原告請求被告被告乙○○、甲○○連帶負損害賠償責任，自
    屬有據，茲將原告得請求被告賠償之金額，分述如下：
    ⒈醫療費用暨醫療耗材部分：
　　　原告主張因被告前開過失傷害行為受有頭部外傷併雙側硬
      腦膜下出血之傷害，而支出醫療費用暨及醫療耗材乙節，
      業據提出前揭醫療費用收據、醫療用品發票為證，被告就
      其中195,462元不爭執，其餘部分則爭執部分支出無單據
      ，或所附發票之消費項目不明，或消費項目為日常生活必
      須之用品，並非因本次事故所增加之費用等語，原告就被
      告爭執部分復未能進一步舉證證明確實為必要之醫療用品
      支出，則原告請求被告給付醫療費用暨醫療耗材費用共19
      5,462元部分，為有理由，逾此部分之請求，則屬無憑。
    ⒉看護費用部分：
　　　原告主張因系爭事故，自109年9月起入住健安護理之家，
      自109年9月至110年8月止看護費用、衛材及其他處置，共
      計421,223元，業據提出健安護理之家受託護理契約書、
      保證金收據、繳費通知單在卷為證，被告僅對於11.5個月
      膳食費34,500元部分爭執，其餘部分均不爭執，原告亦同
      意扣除膳食費之請求（見本院卷第212頁），則原告請求
      看護費用386,723元（計算式：421,223-34,500＝386,723
      ），應堪採認。　　　
    ⒊預支照護費用部分：
　　　⑴原告因系爭事故所致傷害而須專人全日照護有預為請求
        照護費用之必要等情，為兩造所不爭執。觀之原告提出
        前開受託護理契約書、護理之家收據等件，除護理之家
        的原每月照護費用外，另有醫療耗材及處置費用，惟應
        扣除膳食費用支出每月3,000元，已如前述；被告雖爭
        執代付款4,572元及其他項目之收費1,050元並非每月支
        出費用，應予扣除，然觀諸該部分支出係因原告鼻胃管
        之檢查及必要之更換費用，此經原告提出原證七之繳費
        通知單及各項收據為證（見本院卷第79至171頁），並
        非無端支出，故被告爭執該部分費用應予扣除乙節，尚
        無可採。準此，本院審酌原告所提出健安護理之家於11
        0年6月至8月之照護費用扣除每月膳食費3,000元後，分
        別為25,657元、26,397元、24,102元（即28,657元、29
        ,397元、27,102元分別扣除膳食費3,000元之餘額，見
        附民卷第105至107頁），平均數為25,385元《計算式：
        （25,657+26,397+24,102）÷3=25,385，小數點後四捨
        五入》。
　　　⑵次查，原告為31年3月13日出生，而前開請求護理之家看
        護費用係計算至110年8月止，故預支護理之家費用應自
        110年9月起算，原告足約79歲。參內政部公布之109年
        新北市男性簡易生命表之統計，79歲男性平均餘命為9.
        78年，故原告每年平均須支出之護理之家看護費用應為
        304,620元（計算式：25,385×12＝304,620）。依霍夫曼
        式計算法扣除中間利息（首期給付不扣除中間利息）核
        計其金額為2,475,512元【計算方式為：304,620×7.000
        00000+(304,620×0.78)×(8.00000000-0.00000000)=2,4
        75,512.000000000。其中7.00000000為年別單利5%第9
        年霍夫曼累計係數，8.00000000為年別單利5%第10年霍
        夫曼累計係數，0.78為未滿一年部分折算年數之比例(9
        .78[去整數得0.78])。採四捨五入，元以下進位】。是
        原告請求被告給付預估之照護之家看護費用2,475,512
        元，為有理由；逾此範圍之請求，即屬無據，不應准許
        。
　　　⑶至被告雖認應以國人平均年齡扣除原告事故當時之年紀
        計算餘命，然被告所提出之國人平均年齡並未區分不同
        年紀、生活環境及性別等各項風險因子，是其所提出以
        國人平均年齡計算餘命之方式，並不精確，故本院不採
        認之，附此說明。
    ⒋精神慰撫金部分：
　　　再按不法侵害他人之人格權，被害人受有非財產上損害，
      請求加害人賠償相當金額之慰撫金時，法院對於慰撫金之
      量定，應斟酌實際加害情形、所造成之影響、被害人痛苦
      之程度、兩造之身分地位、經濟情形及其他各種狀況，以
      核定相當之數額（最高法院47年度台上字第1221號、51年
      度台上字第223號判例意旨參照）。查原告因被告前開過
      失重傷害行為，而受有上開傷勢，堪認原告精神上自受有
      一定程度之痛苦，原告依民法第195條第1項規定，請求非
      財產上損害賠償，核屬有據。爰審酌原告事發前已退休，
      因本件事故所受傷勢嚴重，已無法自理生活及享受天倫之
      樂，無從為健全之意思表示或辨識其意思表示之意，又名
      下尚有多筆不動產，被告無業亦無財產等情，業經兩造陳
      述在卷，經綜合考量兩造之關係、身分地位、經濟狀況、
      原告受傷程度、被告之侵權行為態樣暨情節等一切情狀，
      認原告請求被告賠償200萬元之非財產上損害尚屬過高，
      應核減為30萬元為適當。
    ⒌綜上，原告得請求被告應連帶賠償之金額共計3,357,697元
      （計算式：195,462+386,723+2,475,512+300,000＝3,357,
      697）。
    ⒍再按強制汽車責任保險法第32條規定，保險人依本法規定
      給付之保險金，視為加害人或被保險人損害賠償金額之一
      部分，加害人或被保險人受賠償請求時，得扣除之。從而
      保險人所給付受益人之保險金，可視為被保險人或加害人
      所負損害賠償金額之一部分，受害人倘已自保險金獲得滿
      足，自不得又對被保險人或加害人再事請求（最高法院90
      年台上字第825號判決參照）。查原告業因本件事故而受
      領強制汽車責任險保險理賠金72,470元及1,671,280元，
      共1,743,750元，為原告起訴時所自認，故原告上開所得
      請求賠償之金額，自應扣除已領取之強制險理賠金。從而
      ，原告得請求被告損害賠償之金額為經扣除已領取之強制
      險理賠金後之餘額1,613,947元（計算式：3,357,697-1,7
      43,750＝1,613,947）。
  ㈢末按遲延之債務，以支付金錢為標的者，債權人得請求依法
    定利率計算之遲延利息。給付無確定期限者，債務人於債權
    人得請求時，經其催告而未為給付，自受催告時起，負遲延
    責任。其經債權人起訴而送達訴狀，或依督促程序送達支付
    命令，或為其他相類之行為者，與催告有同一之效力。應付
    利息之債務，其利率未經約定，亦無法律可據者，週年利率
    為百分之5，民法第233條第1項、第229條第2項及第203條分
    別定有明文。本件原告請求被告給付之損害賠償，係以支付
    金錢為標的，且無確定期限及約定利率，故原告請求被告給
    付自刑事附帶民事訴訟起訴狀繕本送達翌日即均自110年8月
    26日起至清償日止，按週年利率百分之5計算之利息，併應
    准許。
五、綜上所述，原告依侵權行為損害賠償之法律關係，請求被告
    應連帶給付原告1,613,947元，及自刑事附帶民事訴訟起訴
    狀繕本送達翌日即110年8月26日起至清償日止，按週年利率
    百分之5計算之利息，為有理由，應予准許。逾此範圍之請
    求，則無理由，應予駁回。
六、本件原告勝訴部分係依民事訴訟法第427條第2項第11款規定
    適用簡易訴訟程序所為被告敗訴之判決，依同法第436條第2
    項、第389條第1項第3款規定，依職權宣告假執行。並依同
    法第436條第2項、第392條第2項規定，依被告聲請酌定相當
    金額預供擔保而免為假執行。至原告敗訴部分，其訴既經駁
    回，其假執行之聲請亦失所附麗，應併予駁回。
七、本件事證已臻明確，兩造其餘攻擊防禦方法及所提證據，經
    核與判決之結果不生影響，爰不逐一論述，併此敘明。
八、由刑事庭移送民事庭之附帶民事訴訟案件，免納裁判費用，
    此有刑事訴訟法第504條第2項之明文規定。據此，原告提起
    本件刑事附帶民事訴訟請求被告賠償損害，依法無需繳納裁
    判費，另綜觀卷內資料，兩造復無其他訴訟費用之支出，爰
    無庸宣告兩造各應負擔訴訟費用之金額。
中　　華　　民　　國　　111 　年　　8 　　月　　11　　日
                  臺灣新北地方法院板橋簡易庭
                        法  官  陳怡親
以上為正本係照原本作成。
如不服本判決，應於送達後20日內，向本院提出上訴狀並表明上
訴理由，如於本判決宣示後送達前提起上訴者，應於判決送達後
20日內補提上訴理由書（須附繕本）。
中　　華　　民　　國　　111 　年　　8 　　月　　11　　日
                        書記官  劉芷寧